【裁判字號】    89,台非,90
【裁判日期】    890420
【裁判案由】    違反毒品危害防制條例
【裁判全文】
最高法院刑事判決                                  八十九年度台非字第九○號
    上訴人  最高法院檢察署檢察總長
    被  告  甲○○
右上訴人因被告違反毒品危害防制條例案件，對於台灣台中地方法院中華民國八十八
年九月二十三日第一審確定判決（八十八年度易字第二一五五號，起訴案號：台灣台
中地方法院檢察署八十八年度偵字第一一○七六號），認為違法，提起非常上訴，本
院判決如左：
    主  文
原判決關於違背法令部分撤銷。
    理  由
非常上訴理由稱：「按判決不適用法則或適用不當者為違背法令，刑事訴訟法第三百
七十八條定有明文。又犯毒品危害防制條例第十條之罪者，依同條例第二十條第一項
之規定，檢察官固應先將被告送勒戒處所觀察、勒戒。經觀察、勒戒後而無繼續施用
之特定情形下，始得由檢察官為不起訴處分，此即所謂除刑不除罪。惟除此情形外，
行為人倘有繼續施用毒品行為，仍應依通常刑事訴訟程序追訴處罰，此觀同條例第二
十條第三項規定不起訴處分後五年內再犯或三犯以上者，不適用同條第二項得由檢察
官為不起訴處分之規定即明。本件被告甲○○於民國八十七年八月間施用毒品，經法
院裁定送觀察、勒戒後，認無繼續施用毒品之傾向，經檢察官以八十七年度偵字第一
七四七○號為不起訴處分，於八十七年九月間再犯毒品案件，經法院裁定送觀察、勒
戒後，認為有繼續施用毒品之傾向，由法院以八十七年毒聲字第二○四四號裁定令入
戒治處所施以強制戒治一年，刑罰追訴部分，由檢察官以八十七年度偵字第一九一二
二號聲請簡易判決處刑，原審法院台中簡易庭於八十七年十一月四日判處有期徒刑四
月，得易科罰金，於同年月三十日確定。嗣被告於八十八年二月九日因無繼續戒治之
必要而停止戒治出所，所餘戒治期間付保護管束，被告竟於八十八年五月三日保護管
束期間內，三犯本案毒品案件，檢察官依法起訴，原審竟認僅屬違反保護管束應遵守
事項情節重大，構成撤銷其停止戒治之原因，尚難認被告係再犯或三犯毒品危害防制
條例第十條之罪之情事，以公訴違背起訴程序，諭知不受理判決。惟原判決理由二中
泛引毒品危害防制條例第二十條，未明確指明起訴違背第幾項規定之程序，已有理由
不備之違法。況本案屬該條第三項之三犯情形，已不再適用先觀察、勒戒之規定，除
應施予強制戒治外，並應為刑事追訴，依首揭說明，原判決顯有適用法則不當之違法
。案經確定，爰依刑事訴訟法第四百四十一條、第四百四十三條提起非常上訴，以資
糾正。」等語。
本院按刑事訴訟法第三百七十八條規定：判決不適用法則或適用不當者，為違背法令
。本件被告甲○○於民國八十七年八月間因施用毒品，經原法院裁定送觀察、勒戒後
，認無繼續施用毒品之傾向，經台灣台中地方法院檢察署檢察官為不起訴處分。被告
於同年九月間再犯施用毒品罪，經原法院裁定送觀察、勒戒後，認為有繼續施用毒品
之傾向，由原法院裁定令入戒治處所施以強制戒治一年。刑罰追訴部分，由同檢察署
檢察官聲請簡易判決處刑，原法院台中簡易庭於八十七年十一月四日判處被告有期徒
刑四月，於同月三十日確定。嗣被告於八十八年二月九日經認無繼續戒治之必要而停
止戒治出所，所餘戒治期間交付保護管束，有台灣台中地方法院檢察署刑案資料查註
紀錄表可稽。惟被告竟於保護管束期間內即八十八年二月九日，三犯本件施用第二級
毒品安非他命，被告既已三犯，依毒品危害防制條例第二十條第三項規定，不適用同
條第二項關於先經觀察、勒戒後，如無繼續施用毒品傾向者，應由檢察官為不起訴處
分之規定。檢察官因而除聲請原法院裁定令被告入戒治處所施以強制戒治外，並以被
告涉犯毒品危害防制條例第十條第二項之罪，向原法院提起公訴，有聲請書及起訴書
可按，其起訴程序尚無違反規定，且在保護管束期間內，並非阻卻犯罪之事由，原判
決竟以「被告於八十八年五月三日保護管束期間，再度施用毒品行為，僅屬違反保護
管束應遵守事項情節重大，構成撤銷其停止戒治之原因，尚難認被告係再犯或三犯毒
品危害防制條例第十條之罪情事」云云，不為實體上判決，遽以檢察官起訴程序違背
規定，而諭知不受理之判決，自有不適用法則及適用不當之違誤。案經確定，非常上
訴意旨執以指摘，洵有理由，因原判決尚非不利於被告，應僅將其違背法令部分撤銷
，以資糾正。
據上論結，應依刑事訴訟法第四百四十七條第一項第一款前段，判決如主文。
中      華      民      國    八十九    年      四      月     二十     日
                              最高法院刑事第五庭
                                  審判長法官  董  明  霈
                                        法官  丁  錦  清
                                        法官  林  茂  雄
                                        法官  王  居  財
                                        法官  張  祺  祥
      右正本證明與原本無異
                                              書  記  官
中      華      民      國    八十九    年      四      月    二十六    日


司法院資訊處製作；財團法人民間司法改革基金會備份。
